臺灣高雄地方法院刑事判決　　　　　　　94年度易字第1203號
公　訴　人　臺灣高雄地方法院檢察署檢察官
被　　　告　庚○○
上列被告因竊盜案件，經檢察官聲請以簡易判決處刑（93年度偵
字第5591號），本院簡易庭認不宜依簡易程序審理（93年度簡字
第2187號），簽請改依通常程序，判決如下：
    主  文
庚○○無罪。
    理  由
一、公訴意旨略以：被告庚○○為己○○之胞弟，己○○意圖為
    自己不法之所有，於民國（下同）93年3 月9 日3 時許，在
    高雄市○○區○○路64巷23弄9 號處，獨自以自備之鑰匙一
    把，竊取戊○○○所有之車號ZK -2657號自小貨車得逞後（
    己○○涉犯竊盜部分，經本院另案審結）。翌日即93年3 月
    10日，己○○復承前開竊盜之概括犯意，並與庚○○基於竊
    盜之犯意聯絡，由己○○駕駛上開竊得之自小貨車，搭載庚○○，沿高雄市○○區○○路行駛，沿路搜尋行竊之對象，
    見如附表編號1 (2)至(5)所示之時、地，置有附表各該項所示
    之鋁製洗衣盆、鍋子等物，竟由庚○○把風，己○○下手竊
    取前開物品，庚○○並負責搬運如附表編號1 (5)所示之ㄇ型
    鋼筋2 根得逞，將之藏放於上開自小貨車內伺機變賣，然於
    93年3 月10日凌晨3 時15分許，在高雄市○○區○○路與立
    群路口處時為警查獲，並當場扣得如附表編號1 (1)至(5)所示
    之物及鑰匙1 把，因認被告庚○○涉犯刑法第320 條第1 項
    之竊盜罪。
二、按犯罪事實應依證據認定之，無證據不得認定犯罪事實；又
    不能證明被告犯罪者，應諭知無罪之判決，刑事訴訟法第15
    4 條第2 項、第301 條第1 項分別定有明文。又事實之認定
    ，應憑證據，如未能發現相當證據，或證據不足以證明，自
    不能以推測或擬制之方法，為裁判基礎；且認定不利於被告
    之事實須依積極證據，苟積極證據不足為不利於被告事實之
    認定時，即應為有利於被告之認定，不必有何有利之證據；
    另認定犯罪事實所憑之證據，雖不以直接證據為限，間接證
    據亦包括在內，然而無論直接證據或間接證據，其為訴訟上
    之證明，須於通常一般之人均不致有所懷疑，而得確信其為
    真實之程度者，始得據為有罪之認定，倘其證明尚未達到此
    一程度，而有合理之懷疑存在而無從使事實審法院得有罪之
    確信時，即應由法院為諭知被告無罪之判決（最高法院40年
    台上字第86號、30年台上字第816 號、76年台上字第4986號
    分別著有判例可資參照）。又以情況證據（即間接證據）斷
    罪時，尤須基於該證據在直接關係上所可證明之他項情況事
    實，本乎推理作用足以確證被告有罪，方為合法，不得徒憑
    主觀上之推想，將一般經驗上有利被告之其他合理情況逕予
    排除（最高法院32年上字第67號判例參照）。
三、本件公訴人認被告涉有竊盜罪嫌係以警卷所附贓物認領保管
    單4 紙、扣押物品目錄表4 紙、扣案鑰匙1 支、被告庚○○
    於警詢之自白及證人己○○、丙○○、乙○○○、甲○○、
    丁○○於警詢中之陳述為其論斷之依據。
四、茲就前開證據之證據能力分述如下：
(一)、按被告以外之人於審判外之言詞或書面陳述，除法律有規定
    者外，不得作為證據；再被告以外之人於偵查中向檢察官所
    為之陳述，除顯有不可信之情況外，得為證據；又被告以外
    之人於檢察事務官、司法警察官或司法警察調查中所為之陳
    述，與審判中不符時，其先前之陳述具有較可信之特別情況
    ，且為證明犯罪事實存否所必要者，得為證據；另下列文書
    ，亦得為證據：1 除顯有不可信之情況外，公務員職務上製
    作之紀錄文書、證明文書。2 除顯有不可信之情況外，從事
    業務之人於業務上或通常業務過程所須製作之紀錄文書、證
    明文書。3 除前2 款之情形外，其他於可信之特別情況下所
    製作之文書，亦得為證據；又被告以外之人於審判外之陳述
    ，雖不符刑事訴訟法第159 條之1至 第159 條之4 之規定，
    而經當事人於審判程序同意作為證據，法院審酌該言詞陳述
    或書面陳述作成時之情況，認為適當者，亦得為證據；另當
    事人、代理人或辯護人於法院調查證據時，知有第159 條第
    1 項不得為證據之情形，而未於言詞辯論終結前聲明異議者
    ，視為有前項之同意，刑事訴訟法第159 條第1 項、第159
    條之1 第2 項、第159 條之2 、第159 條之4 、第159 條之
    5 第1 項、第2 項分別定有明文。經查：
(1)、證人己○○、丙○○、乙○○○、甲○○、丁○○於警詢中
    之陳述，為被告以外之人於審判外之言詞陳述，且不符刑事
    訴訟法第159 條之1 至第159 條之4 之規定，然經檢察官、
    被告於審判程序同意作為證據，本院審酌該言詞陳述係本案
    發生後，員警先後對證人詢問後所作成，其內容與「附表編
    號1 (2)至(5)所示財物遭竊情形」之待證事實有關聯，並無不
    適合做為證據之情況，依刑事訴訟法第159 條之5 第1 項之
    規定，有證據能力。
(2)、證人己○○於偵查中檢察官面前基於證人地位所為之陳述，
    亦為被告以外之人於審判外之言詞陳述，然其當時之陳述未
    經具結，依刑事訴訟法第158 條之3 之規定，其於偵查中所
    為之陳述不得作為證據。
(3)、警卷所附贓物認領保管單、扣押物品目錄表係被告以外之人
    於審判外之書面陳述，該等書面係被害人、員警針對個案作
    成之文書，與刑事訴訟法第159 條之4 第2 款所示之文書，
    係通常業務過程不間斷、有規律而準確之記載，且有其他業
    務人員足以校對其正確性，無預見日後可能會被提供作為證
    據之偽造動機之例行性業務文書有間（該條款立法理由參照
    ），是非刑事訴訟法第159 條之4 第2 款所謂得成為傳聞例
    外之業務文書（王兆鵬、陳運財等傳聞法則理論與實踐第20
    6 至208 頁參照），而不能依此規定取得證據能力。惟檢察
    官、被告於審判程序中同意前開書面陳述作為證據，而本院
    審酌前述書面陳述，自外部觀之，分別係被害人於案發之後
    領回其遭竊之物後立即書立及員警基於專業知識所作成，且
    未敘述本件案發經過等事實，而具有相當之中立性，其作成
    過程均無不適當之情形；又對於「被害人遭竊物品之內容」
    等待證事實，具有相當之關聯性，是依刑事訴訟法159 條之
    5 第1 項之規定，具有證據能力。
(二)、按傳聞法則乃對於被告以外之人於審判外之言詞或書面陳述
    ，亦即針對被告以外之人於審判外以言詞或書面所為之供述
    證據而為之規範，是以：扣案相片2 張照片乃以科學、機械
    之方式，對於所拍攝內容所為忠實且正確之記錄，與扣案之
    鑰匙1 支性質上均非供述證據，無傳聞法則之適用。
五、訊據被告庚○○堅決否認有附表編號1 (2)至(5)之竊盜犯行，
    辯稱：「我沒有與證人己○○共同竊取財物之犯意聯絡，我
    也沒有下去拿ㄇ型鋼架，我是在車上休息，我當時身體真的
    不舒服，連動都不能動，怎麼可能下去拿」等語。經查：
(一)、被告於警詢中雖表示：「我只有在93年3 月10日凌晨2 時許
    ，由我胞兄己○○駕駛ZK-2657 號自小貨車在我至高雄市○○區○○路一帶沿途竊取他人家門前之物品...... 我 只『
    參與』竊取ㄇ型鋼架2 根」等語，然其所謂「參與」究何所
    指，是他人竊盜行為中之「參與」或竊盜行為完成後之「參
    與」？所為之行為是否為竊盜之構成要件行為？均非無疑。
    再對照於其於同日偵查中所稱：「93年3 月10日凌晨我身體
    不舒服，我哥帶我去看醫生，他沿路下來拾鍋碗等，我那時
    身體不舒服，所以躺在車上，後來只幫忙拿ㄇ型鋼架2 根」
    等語可知，被告所謂其「參與」竊取ㄇ型鋼架2 根之行為，
    係指其幫忙拿ㄇ型鋼架2 根無訛，然被告就己○○之竊取該
    ㄇ型鋼架行為或附表編號1 所示其餘竊盜犯行是否為共同正
    犯，仍須審酌其就該向竊盜行為有無犯意聯絡或行為分擔，
    亦即，被告與己○○主觀上有無共同為該等竊盜行為之意，
    客觀上被告所為搬運該ㄇ型鋼架之行為究係竊盜之構成要件
    行為，抑係己○○竊盜行為完成後之搬運贓物行為。從而，
    尚難以被告關於其「幫忙拿ㄇ型鋼架2 根」之陳述，認其曾
    經自白為附表編號1 (5)所示竊盜犯行。
(二)、證人己○○於警詢中雖證稱，扣案之贓物係伊在鳳林路沿途
    竊取並搬運至車上，被告只「偷」ㄇ型鋼架2 根之語，然審
    諸其於本院審理中證稱93年3 月10日凌晨2 時許，伊為附表
    編號1 所示各項竊盜犯行時，被告身體不舒服所以在車上休
    息，並未幫伊把風，且當日伊載被告出門時，係向被告表示
    要載其去就醫，但伊身上沒有錢，所以才起意行竊，被告知
    道伊要行竊之後，曾表示沒錢就不要帶其去看病，要求載其
    回去，然伊不忍心見被告身體不適，所以堅持要行竊之後，
    馬上去24小時營業之古物商變賣之後，帶被告去醫院急診就
    醫，伊竊取附表編號1 (5)所示之物時，被告本來有意要幫忙
    所以拿起伊竊得而放在車子旁邊之ㄇ型鋼架，但是伊拒絕被
    告介入，所以將該鋼架搶回，將被告趕上車休息等語，可知
    證人己○○於警詢中所稱被告「偷」ㄇ型鋼架之意，係指被
    告將伊竊得之ㄇ型鋼架取上車之行為無訛。是以，被告於己○○行竊之過程中在場，並曾主動表示幫忙搬運之意等情固
    然屬實，然其幫忙搬運前開ㄇ型鋼架之請求既為己○○所拒
    絕，則是否仍得謂其與己○○就該項竊盜行為有犯意之聯絡
    確非無疑，況其動手搬運ㄇ型鋼架之時，該ㄇ型鋼架已為己○○竊得且置於路旁，則被告動手搬運ㄇ型鋼架之時，己○○之竊盜行為業已完成，被告並無從與之就竊取ㄇ型鋼架之
    行為有何犯意聯絡或行為分擔可言。加以己○○竊取附表編
    號1 (2)至(5)所示其餘物品之時，被告並未動手實施竊盜行為
    ，卻獨獨於己○○竊取ㄇ型鋼架之後下車等情，益徵證人己○○於本院審理時證稱被告下車是因身體不適，欲催促己○○離去之情，堪予採信。是公訴人以證人己○○於警詢中所
    言，認被告與己○○共同為竊取ㄇ型鋼架之行為，顯有誤會
    。
(三)、次按竊盜罪，係以竊取被害人財物為構成犯罪內容之行為，
    如於他人竊盜之際，事前並無犯意聯絡，僅知情而在場，並
    未直接參與竊盜之一部分行為，不能認為分擔竊盜之部分工
    作而依共同正犯論罪。公訴意旨雖認被告就己○○所為為表
    編號1 (2)至(5)所示其餘竊盜犯行亦有犯意之聯絡，並為把風
    之行為，然案發之時被告之所以與己○○同行，係因己○○
    欲搭載其就醫，事先並不知己○○有意行竊之情，業經己○○於本院審理時證述屬實（見本院94年11月17日審判筆錄第
    5 頁以下），況苟被告有意為己○○前開竊盜行為把風之行
    為分擔，理當在竊盜之現場注意附近之情況，然其當時卻逕
    自留在車上等候，顯然與一般共犯之行徑有違。加以本件並
    查無其他積極證據證明被告與己○○事先就附表編號1 所示
    各項竊盜犯行即有犯意聯絡，自難認被告於己○○行竊時知
    情且在場，即認其分擔竊盜之部分工作而依共同正犯論。
(四)、此外，警卷所附贓物認領保管單4 紙、扣押物品目錄表4 紙
    、扣案鑰匙1 支、證人丙○○、乙○○○、甲○○、丁○○
    於警詢中之陳述，充其量足以證明被害人財物遭竊之事實，
    然證人等並未親眼目睹案發之經過，並無從以之證明被告與
    己○○就該等竊盜犯行有犯意聯絡或行為分擔。
六、綜上所述，己○○為附表編號1 (2)至(5)所示竊盜犯行時被告
    在場且知情之事實固為被告所自承，然無積極證據證明其與
    己○○就該等竊盜犯行有何犯意之聯絡，亦難認其有何把風
    行為，自難以其在場之事實，逕認被告有與己○○共同為竊
    盜犯行之意。又被告下車為搬運ㄇ型鋼架之時，己○○已竊
    得該鋼架並將之置於自己實力支配範圍，被告並無從就該項
    已完成之竊盜犯行有何行為分擔，是其下車搬運ㄇ型鋼架之
    行為即便屬實，充其量僅足認其有搬運贓物之事實，而難認
    其所為係竊盜罪之共犯行為，又竊盜罪與贓物罪之基本社會
    事實並不同一，本院並無從變更起訴法條予以審理。本件既
    無積極證據證明被告確有公訴人所指之竊盜犯行，揆諸首揭
    說明，自應為被告無罪之諭知。
七、本件既應為被告無罪之諭知，則公訴人移請併案審理如附表
    編號2 至8 所示之竊盜犯行，與本件被訴事實則難謂有裁判
    上一罪關係，本院並無從併予審究，宜退由檢察官另為適法
    之處置，附此敘明。
據上論斷，應依刑事訴訟法第452 條、第301 條第1 項，判決如
主文。
本案經檢察官辛○○到庭執行職務。
中　　華　　民　　國　　94　　年　　12　　月　　 1　　日
                  刑事第七庭     審判長   法  官 孫啟強
                                          法  官 蔡川富
                                          法  官 卓立婷
以上正本證明與原本無異。
如不服本判決，應於判決送達後10日內，向本院提出上訴狀。
中　　華　　民　　國　　94　　年　　12　　月　　 1　　日
                                          書記官 李春慧
附表：
┌────┬───────┬───────┬───────┬──────┐
│  編號  │  犯罪時間    │   犯罪地點   │   犯罪態樣   │  所得財物  │
├────┼───────┼───────┼───────┼──────┤
│一、本案│(1)、93年3 月9 │高雄市小港區民│戊○○○之自小│車號ZK-2657 │
│93年度偵│    日3 時許  │益路64巷23弄9 │貨車停放於前開│號自小貨車1 │
│字第5591│              │號            │處所，己○○持│輛          │
│號      │              │              │自備之鑰匙乙支│            │
│        │              │              │竊取該貨車    │            │
│        │              │              │              │            │
│        ├───────┼───────┼───────┼──────┤
│        │(2)、93年3 月10│高雄市小港區鳳│丙○○所有之鋁│鋁製洗衣盆1 │
│        │    日2 時許  │林路202號     │製洗衣盆置於前│個          │
│        │              │              │開處所屋外，由│            │
│        │              │              │庚○○把風，鍾│            │
│        │              │              │立平竊取      │            │
│        │              │              │              │            │
│        ├───────┼───────┼───────┼──────┤
│        │(3)、93年3 月10│高雄市小港區鳳│乙○○○所有之│大鍋子1 個、│
│        │    日2 時許  │林路24之1號   │大鍋子、小鍋子│小鍋子2 個、│
│        │              │              │、大杓子等置於│大杓子1 個  │
│        │              │              │置於前開處所屋│            │
│        │              │              │外，由庚○○把│            │
│        │              │              │風，己○○竊取│            │
│        │              │              │              │            │
│        ├───────┼───────┼───────┼──────┤
│        │(4)、93年3 月10│高雄市小港區鳳│甲○○所有之大│大鍋子1 個、│
│        │    日2 時許  │林路166 巷54號│鍋子、不鏽鋼撈│不鏽鋼撈網2 │
│        │              │              │網、不鏽鋼盤子│個、不鏽鋼盤│
│        │              │              │等置於前開處所│子1個       │
│        │              │              │屋外，由庚○○│            │
│        │              │              │把風，己○○竊│            │
│        │              │              │取            │            │
│        │              │              │              │            │
│        ├───────┼───────┼───────┼──────┤
│        │(5)、93年3 月10│高雄市小港區鳳│丁○○所有之工│工作基架2 具│
│        │    日2 時許  │林路觀音寺旁  │作基架、鋁製燒│、鋁製燒水鍋│
│        │              │              │水鍋、捲揚機、│1 個、捲揚機│
│        │              │              │ㄇ型鋼筋等置於│1 個、ㄇ型鋼│
│        │              │              │前開處所屋外，│筋2根       │
│        │              │              │由庚○○把風，│            │
│        │              │              │己○○竊取，其│            │
│        │              │              │中並由二人共同│            │
│        │              │              │搬運竊取ㄇ型鋼│            │
│        │              │              │筋            │            │
│        │              │              │              │            │
├────┼───────┼───────┼───────┼──────┤
│二、併案│(1)、93年1 月31│高雄市小港區廈│廈莊里公有之不│不鏽鋼水塔1 │
│    93年│    日        │莊里新昌街11之│鏽鋼水塔，由鍾│個          │
│    度偵│              │8號           │宇平與徐志強（│            │
│    字第│              │              │另行併案由高雄│            │
│    8491│              │              │少年法院審理）│            │
│    、第│              │              │基於竊盜之犯意│            │
│    1470│              │              │聯絡，由徐志強│            │
│    6號 │              │              │駕駛借來之車號│            │
│        │              │              │GJ-2516號自小 │            │
│        │              │              │貨車，共同竊取│            │
│        │              │              │              │            │
│        ├───────┼───────┼───────┼──────┤
│        │(2)、93年7 月27│高雄市小港區孔│吳世佳所有大貨│車號ZY-457號│
│        │    日2 時30分│宅里明義街149 │車，因車門未鎖│大貨車1部   │
│        │    許        │之1號前       │且鑰匙在車上，│            │
│        │              │              │庚○○遂進入該│            │
│        │              │              │車將車開走    │            │
│        │              │              │              │            │
├────┼───────┼───────┼───────┼──────┤
│三、併案│(1)、93年4 月29│高雄市小港區廠│商妙慧所有之重│車號XDQ-859 │
│    93年│    日4 時40分│邊二路59巷5號 │機車停放於前開│號重機車1輛 │
│    速偵│    許        │前            │處所前，庚○○│            │
│    字第│              │              │用其自備之鑰匙│            │
│    405 │              │              │插入機車龍頭鎖│            │
│    號  │              │              │竊取該車      │            │
│        │              │              │              │            │
│        ├───────┼───────┼───────┼──────┤
│        │(2)、93年4 月29│高雄市小港區廠│庚○○以扳手、│尚未竊取成功│
│        │    日4 時50分│邊一路52號前  │螺絲起子等工具│            │
│        │    許        │              │破壞、竊取置於│            │
│        │              │              │路旁之交通號誌│            │
│        │              │              │（圓形鐵板片）│            │
│        │              │              │              │            │
├────┼───────┼───────┼───────┼──────┤
│四、併案│(1)、93年6 月5 │高雄縣鳳山市五│顏美珠所有之輕│車號VZH-162 │
│    93年│    日14時許  │甲三路164 巷6 │型機車停放於前│號輕型機車1 │
│    速偵│              │之2號前       │開處所前，鍾宇│輛          │
│    字第│              │              │平以其自備鑰匙│            │
│    1298│              │              │轉動開電門鎖後│            │
│    號  │              │              │，再用右腳踩油│            │
│        │              │              │門發動竊取該車│            │
│        │              │              │              │            │
│        ├───────┼───────┼───────┼──────┤
│        │(2)、93年6 月14│高雄縣鳳山市南│黃吳瑞靜所有之│流理台1個   │
│        │    日1 時45分│江街153 巷22號│流理台置放於前│            │
│        │    許        │前            │開處所前，鍾宇│            │
│        │              │              │平將該流理台置│            │
│        │              │              │放於竊取來之車│            │
│        │              │              │號VZH-162輕型 │            │
│        │              │              │機車後方載走  │            │
│        │              │              │              │            │
├────┼───────┼───────┼───────┼──────┤
│五、併案│93年11月27日晚│高雄市小港區青│廖秀香所有之小│車號9W-4010 │
│    94年│間10時許      │島里光盛街與廠│貨車置放於前開│號自小貨車1 │
│    偵字│              │橫路口        │處所，庚○○以│部          │
│    第32│              │              │自備鑰匙扭轉該│            │
│    73號│              │              │車之電源開關，│            │
│        │              │              │竊取該車      │            │
│        │              │              │              │            │
├────┼───────┼───────┼───────┼──────┤
│六、併案│94年1 月31日上│高雄市小港區青│相良國所有之小│車號XT-5773 │
│    94偵│午10時許      │島里光盛街17號│貨車停放於前開│號自小貨車1 │
│    緝字│              │前            │處所，庚○○以│部          │
│    第10│              │              │不詳之物撬開車│            │
│    26號│              │              │門，以自備鑰匙│            │
│        │              │              │開啟電源開關，│            │
│        │              │              │竊取該車      │            │
│        │              │              │              │            │
├────┼───────┼───────┼───────┼──────┤
│七、併案│(1)、94年2 月15│高雄市小港區宏│陳國章所有之小│車號XK-6389 │
│    94年│    日晚間11時│平路405號-1前 │貨車停放於前開│號自小貨車1 │
│    偵字│    許        │              │處所，庚○○以│部          │
│    第45│              │              │自備鑰匙扭轉該│            │
│    33號│              │              │車之電源開關，│            │
│        │              │              │竊取該車      │            │
│        ├───────┼───────┼───────┼──────┤
│        │(2)、94年2 月16│高雄市小港區學│庚○○駕駛該竊│高壓纜線（長│
│        │    日上午8 時│府路138 號前之│來之車號XK-638│分別為70公尺│
│        │    許        │「日商三井公司│9自小貨車至前 │、180公尺）2│
│        │              │」工地        │開工地，持其所│條          │
│        │              │              │有之大型鐵剪，│            │
│        │              │              │侵入該工地內，│            │
│        │              │              │竊取李永泉所有│            │
│        │              │              │高壓纜線      │            │
├────┼───────┼───────┼───────┼──────┤
│八、併案│94年5 月14日凌│高雄市小港區高│庚○○騎乘三輪│白鐵三腳架2 │
│    94年│晨4時許       │松路106號前   │機車搭載羅守仁│個、窗戶1個 │
│    偵字│              │              │，途經前開處所│            │
│    第11│              │              │，見葉柏寬所有│            │
│    016 │              │              │之白鐵三腳架、│            │
│    號  │              │              │窗戶置於騎樓，│            │
│        │              │              │無人看管，即竊│            │
│        │              │              │取該三腳架、窗│            │
│        │              │              │戶，置放於該機│            │
│        │              │              │車            │            │
└────┴───────┴───────┴───────┴──────┘
